【裁判字號】    99,監宣,145
【裁判日期】    991028
【裁判案由】    監護宣告
【裁判全文】
臺灣屏東地方法院民事裁定             99年度監宣字第145號
聲  請  人  丙○○
相  對  人  甲○○
上列聲請人聲請監護宣告事件，本院裁定如下：
    主  文
宣告甲○○（女、民國三十八年六月二十日出生、身分證統一編
號：Ｚ000000000號）為受監護宣告人。
選定丙○○（女、民國六十年十二月二十五日出生、身分證統一
編號：Ｚ000000000號）為受監護宣告人甲○○之監護
人。
指定乙○○（男、民國六十三年八月十二日出生、身分證統一編
號：Ｚ000000000號）為會同開具財產清冊之人。
聲請費用新臺幣壹仟元由受監護宣告之人負擔。
    理  由
一、聲請意旨略以：相對人甲○○（女，民國38年6 月20日出生
    ，身分證統一編號：Ｚ000000000號，住屏東市○○鄉○○村
    ○○鄰○○路10巷3 弄10號）為聲請人丙○○之母，於96年8
    月25日，因陳舊性腦中風併四肢偏癱、慢性呼吸衰竭氣切術
    後，致不能為意思表示或受意思表示，或不能辨識其意思表
    示之效果，為此依民法第14條規定，聲請對其為監護之宣告
    ，並由聲請人丙○○為相對人甲○○之監護人，並指定相對
    人之子乙○○為會同開具財產清冊之人等語。
二、聲請人主張上開各情，業據其提出中華民國身心障礙手冊正
    反面影本、相對人身分證正反面影本、國軍高雄總醫院附設
    屏東民診處附設護理之家入住證明書、戶籍謄本、同意書、
    財政部臺灣省南區國稅局98年度綜合所得稅各類所得資料清
    單、財政部臺灣省南區國稅局財產歸屬資料清單、親屬系統
    表等件為證，並經本院前往國軍高雄總醫院附設屏東民診處
    附設護理之家，於鑑定人黃文翔醫師前點呼甲○○，並詢問
    其姓名、年籍、住所、與聲請人之關係等問題，相對人均無
    反應、眼睛閉著、肢體無任何移動。本院另就甲○○之精神
    及心智狀況訊問鑑定人，經鑑定人鑑定結果，認為：個案過
    去有高血壓、以及雙手前臂因為自高處墜落而骨折開刀治療
    之病史。個案於92年起發生共3 次中風，96年第3 度中風並
    且陷入昏迷狀態，隨後經過屏東市寶健醫院緊急住院治療，
    但是意識狀態始終無法恢復，出院之後轉往安養中心接受長
    期照顧迄今。個案於(一)身體狀態方面：理學檢查：身材略
    微肥胖，臉部浮腫、臉色蒼白、營養不良、剪短髮、全身肢
    體癱瘓、關節僵硬變形有扭曲現象、鼻腔插有鼻胃管，尿道
    插有導尿管、喉部有施行氣管切開手術並連接氧氣管、稀釋
    痰液之水蒸氣管、雙手手臂開刀疤痕。臨床檢查：眼神呆
    滯、目光茫然，無法與人做口語溝通、意識昏迷，無法正確
    了解他人之意思表達，無法回應任何問題，也無法以肢體語
    言表達個人意志，呼吸道內有許多痰卡在氣管內隨著呼吸上
    下氣管的聲音、大小便失禁。對他人之意思表達無法正確回
    應，不會認字，也不會寫字，長短期記憶能力喪失殆盡。(二)
    精神狀態：意識昏迷、雙眼微睜，但是眼球不會隨著呼喚搜
    尋聲音來源，無法辨識家人。對外界呼喚無辨識與理會能力
    。認知功能嚴重受損。喪失語言表達能力也無法識字，因此
    也無法筆談。對於問話也無法正確了解別人問話內容，也無
    法使用肢體語言（點頭、搖頭、揮手、伸出手指頭代表數字
    …等) 正確回應。對於時間、地方、人物之定向能力完全喪
    失。長、短期記憶也明顯喪失。(三)日常生活狀況方面：日
    常生活自理情形：進食、沐浴、翻身、大小便、移動身體…
    皆完全無法自理。無法自己坐起、無法站立、無法走動，目
    前靠鼻胃管餵食以及使用紙尿布處理大小便。經濟活動能
    力（包括管理處分自己財產之能力）：無法自行購物、無法
    做簡單之兩位數字加減計算、無法辨識錢幣幣值、不會到金
    融機構辦理存款提款、不知如何保管與儲存自己之財物，完
    全無處理財產之能力。社會性：無職業功能、無社交功能
    、無法自行搭乘或使用大眾交通工具、無法自行認路回家、
    無自我安排休閒活動之功能。綜上評估：個案各項功能退化
    嚴重，生活完全無自理能力，必須長期依賴家人、醫療或養
    護機構照顧。個案目前已經處於嚴重昏迷狀態，因而導致個
    人之認知功能嚴重失能，為意思表示或受意思表示或辨識其
    意思表示效果之能力幾乎完全喪失，此外也已經完全失去行
    為能力，無法獨力處理個人事務與從事個人財務管理，建議
    該個案應該已經達到監護宣告之標準，且個案因腦部受損極
    為嚴重，預估個人功能會隨著年齡老化而逐漸退化，預期其
    疾病之預後不佳，回復機會不大等情，有本院99年10月20日
    勘驗筆錄、屏安醫院99年10月21日屏安醫字第0990393 號函
    附之精神鑑定報告書附卷可稽。本院綜合上開勘驗結果及鑑
    定人之意見，認相對人甲○○確因精神障礙，致不能為意思
    表示或受意思表示之程度，而聲請人乃甲○○之女，有戶籍
    謄本在卷可稽，故聲請人聲請對甲○○為監護之宣告，核無
    不合，爰依民法第14條第1 項規定，宣告甲○○為受監護宣
    告之人。
三、又按受監護宣告之人應置監護人；法院為監護之宣告時，應
    依職權就配偶、四親等內之親屬、最近一年有同居事實之其
    他親屬、主管機關、社會福利機構或其他適當之人選定一人
    或數人為監護人，並同時指定會同開具財產清冊之人；法院
    選定監護人時，應依受監護宣告之人之最佳利益，優先考量
    受監護宣告之人之意見，審酌一切情狀，並注意下列事項：
    （一）受監護宣告之人之身心狀態與生活及財產狀況。（二
    ）受監護宣告之人與其配偶、子女或其他共同生活之人間之
    情感狀況。（三）監護人之職業、經歷、意見及其與受監護
    宣告之人之利害關係。（四）法人為監護人時，其事業之種
    類與內容，法人及其代表人與受監護宣告之人之利害關係，
    修正後之民法第1110條、第1111條第1 項、第1111條之1 定
    有明文。
四、查聲請人丙○○為受監護宣告人之女，有意願擔任受監護宣
    告人之監護人，且協助照護相對人，復經其最近親屬即相對
    人之配偶薛文容及相對人之子乙○○、薛國中等人之同意，
    有同意書在卷為憑，故由聲請人丙○○負責養護及照顧相對
    人並管理其財產，應能符合法律規定及相對人之最佳利益，
    爰選定聲請人丙○○為監護人。另依上開規定，法院於選定
    監護人時，應同時指定會同開具財產清冊之人，及依民法第
    1113條準用同法第1099條之規定，監護開始時，監護人對於
    受監護人之財產，應依規定會同當地直轄市、縣（市）政府
    指派或法院指定之人，於2 個月內開具財產清冊，並陳報法
    院。為使第三人得於期限內開具財產清冊並陳報法院，並衡
    酌第三人乙○○係相對人之子，有意願擔任會同開具財產清
    冊，且亦經其他最近親屬同意，爰併指定乙○○為會同開具
    財產清冊之人。
五、依民事訴訟法第608 條第1 項、非訟事件法第24條第1 項，
    裁定如主文。
中    華    民    國    99    年    10    月    28    日
                        家事庭法  官  陳秀慧
正本係照原本作成。
如不服本裁定關於選定監護人及指定會同開具財產清冊之人等部
分，應於送達後10日內向本院提出抗告狀，並繳納抗告費新臺幣
1,000元；其餘關於宣告監護之部分，不得抗告。
中    華    民    國    99    年    10    月    28    日
                              書記官  賀燕花

司法院資訊處製作；財團法人民間司法改革基金會備份。
